臺灣士林地方法院民事裁定  
111年度消債抗字第2號
抗  告  人  陳姿蓉（原名：陳靜梅）
上列抗告人因消費者債務清理條例事件，對於中華民國111年2月
17日本院110年度消債更字第258號裁定提起抗告，本院裁定如下
：
    主  文
抗告駁回。
抗告程序費用新臺幣壹仟元由抗告人負擔。
    理  由
一、抗告意旨略以：伊在前案更生方案經認可後收入銳減，致無
    力再履行末三期，並無可歸責事由，伊不願聲請清算，乃因
    若出售名下供自住之不動產，以伊58歲之高齡，恐無法再覓
    得租屋處，且需另行支付租金而增加負擔。本案之債權人與
    前案非完全一致，而有新增債務，確有重新聲請更生之必要
    等語。
二、按債務人不能清償債務或有不能清償之虞，得依本條例所定
    更生或清算程序，清理其債務；聲請更生或清算不合程式或
    不備其他要件者，法院應以裁定駁回之，但其情形可以補正
    者，法院應定期間先命補正，觀諸消費者債務清理條例（下
    稱消債條例）第3條、第8條分別定有明文。而消債條例第3
    條所謂「不能清償」係指債務人因欠缺清償能力，對已屆期
    之債務，全盤繼續處於不能清償之客觀經濟狀態而言。又所
    謂「不能清償之虞」係依債務人之清償能力，就現在或即將
    到期之債務，有不能清償之蓋然性或可能性，債務狀態如置
    之不理，得預見將成為不能清償之情形而言。而評估債務人
    之清償能力，應包括財產、信用及勞力（技術）之面向，不
    以財產為限，綜合三者仍不足以清償債務，始得謂欠缺清償
    能力（第二屆司法事務官消債問題研討第4號之司法院民事
    廳消費者債務清理條例法律問題研審小組意見參照）。再按
    更生方案經法院裁定認可確定後，債務人未依更生條件履行
    者，債權人得以之為執行名義，對債務人為強制執行，法院
    並得依債務人聲請裁定開始清算程序（消債條例第74條）。
    債務人就該不履行有不可歸責於己之事由者，可依同條例第
    75條第1項規定聲請法院裁定延長履行期限。又法院裁定開
    始更生、清算程序、許可和解或宣告破產後，債務人即應依
    該程序清理債務，若復聲請更生或清算，即無保護之必要，
    法院應駁回之，以合理分配司法資源（消債條例施行細則第
    7條第2項參照）。是在更生方案認可裁定確定後，債務人如
    無其他新生債務，而仍以相同事由、相同債權聲請更生者，
    即無保護必要，法院應依消債條例第8條規定裁定駁回之（
    民國103年第9期民事業務研究會消費者債務清理專題第3號
    之司法院民事廳消債條例法律問題研審小組意見參照）。
三、經查：
㈠、抗告人聲請本件更生時，陳報其名下所有新北市○○區○○路00
    巷00號2樓房屋暨坐落基地（下合稱系爭不動產）之財產價
    值為新臺幣（下同）569萬元（見原審卷第16頁），然該財
    產價值乃神碟國際不動產估價師事務所於99年1月間經本院
    囑託鑑定所為，距今已12年有餘，尚不足以作為系爭不動產
    目前市價之參考依據。依本院職權查詢之內政部不動產交易
    實價查詢資料（見本院卷第11頁），相近路段、建物型態、
    屋齡及面積之房屋（含所在土地）交易單價每坪約為41萬7,
    000元，則抗告人為本件聲請時，系爭不動產之市場交易價
    格應為1,009萬5,570元（計算式：24.21坪×41萬7,000元＝1,
    009萬5,570元），而抗告人所列債權人清冊之債權總金額（
    含有擔保債權）為532萬元（見原審卷第20至26頁），堪認
    無論以抗告人自行陳報或本院認定之財產價值，抗告人名下
    之財產實足以清償其債務，難謂有何不能清償或有不能清償
    之虞，抗告人本件更生之聲請，已與消債條例第3條所定之
    要件不符。
㈡、又抗告人前向本院聲請更生，經本院於98年3月16日以97年度
    消債更字第338號裁定自同日17時起開始更生程序（下稱前
    案更生程序），嗣抗告人所提以1月為1期，共96期，每期清
    償1萬1,000元，另第94、95期每期增加清償32萬3,333元，
    第96期增加清償32萬3,334元，清償總額為202萬6,000元之
    更生方案，經本院以98年度司執消債更字第24號裁定認可，
    並於100年8月12日確定。嗣抗告人於108年間向本院聲請延
    期清償，經本院以108年度司消債聲字第11號裁定准許原履
    行期限延至110年2月，更生方案所定第94期給付延至109年1
    2月履行，其次各期之履行期限按此遞延。抗告人復於109年
    間向本院聲請延期清償，經本院以109年度司消債聲字第28
    號裁定准許原履行期限延至110年8月，更生方案所定第94期
    給付延至110年6月履行，其次各期之履行期限按此遞延。惟
    抗告人已於110年6月15日毀諾等情，為抗告人所不爭執（見
    原審卷第84頁），復據本院依職權調取相關卷宗核閱無訛。
    而抗告人本件聲請更生，除新增積欠債權人許李淑惠之15萬
    元債務外，其餘債務均與前案更生程序相同乙節，為抗告人
    所自承（見原審卷第11、12、20至26頁、本院卷第8頁），
    則抗告人既已利用前案更生程序，自應依循該程序清理債務
    ，惟抗告人竟捨此途徑，再執其前揭財產顯足以清償、金額
    僅15萬元之新增債務為由，重新聲請更生，亦難認有何權利
    保護之必要。
四、綜上所述，原裁定駁回抗告人之更生聲請，核無違誤。抗告意旨指摘原裁定不當，求予廢棄，為無理由，應予駁回。
五、據上論結，本件抗告為無理由。依消債條例第11條第2項、
    第15條，民事訴訟法第495條之1第1項、第449條第1項、第9
    5條、第78條，裁定如主文。
中　　華　　民　　國　　111 　年　　5　　月　　 30　　日
                  民事第二庭  審判長法  官  陳章榮
                                    法  官  林靖淳
                                    法  官  黃筠雅　　
以上正本係照原本作成。
如不服本裁定，僅得於收受本裁定正本送達後10日內，以適用法
規顯有錯誤為理由，向本院提出再抗告狀（須按他造當事人之人
數附繕本及繳納再抗告裁判費新臺幣1,000 元）。再抗告時應提
出委任律師或具有律師資格之人之委任狀；委任有律師資格者，
另應附具律師資格證書及釋明委任人與受任人間有民事訴訟法第
466條之1 第1 項但書或第2 項所定關係之釋明文書影本。
中　　華　　民　　國　　111 　年　　6 　　月　　2 　　日
                                    書記官  陳芝箖